【裁判字號】    89,重訴,4
【裁判日期】    891027
【裁判案由】    違反槍砲彈藥刀械管制條例等
【裁判全文】
臺灣花蓮地方法院刑事判決                            八十九年度重訴字第四號
    公  訴  人  臺灣花蓮地方法院檢察署檢察官
    被      告  乙○○
右列被告因違反槍砲彈藥刀械管制條例等案件，經檢察官提起公訴（八十九年度偵字
第二九九號），本院判決如左：
        主  文
乙○○共同連續未經許可，製造爆裂物，處有期徒刑捌年貳月，併科罰金新臺幣壹拾
萬元，罰金如易服勞役，以新臺幣玖佰元即銀元佰元折算壹日。扣案如附表所示之
物均沒收。又共同意圖為自己不法之所有，以恐嚇使人將本人之物交付，未遂，處有
期徒刑壹年。應執行有期徒刑玖年，併科罰金新臺幣壹拾萬元，罰金如易服勞役，以
新臺幣玖佰元即銀元佰元折算壹日。扣案如附表所示之物均沒收。
        事  實
一、乙○○曾因違反懲治盜匪條例、妨害自由等案件，經法院分別判處有期徒刑七年
    、六月確定，並定其應執行有期徒刑七年二月，於民國八十五年八月三十日入監
    執行，八十八年九月二十七日假釋出監，仍不知悔改，與年約二十餘歲、綽號「
    阿友」（真實姓名疑為「孫文俊」）之男子，共同基於概括犯意之聯絡，於假釋
    期內之八十八年十月間，由乙○○至花蓮市○○路三七三號張雅妍所經營之勝安
    機車材料行購買機車遙控器，另於花蓮市○○路某爆竹店、花蓮市○○路「一九
    九商店」購買製造爆裂物所需之大龍炮及其他器材，而由「阿友」提供技術指導
    ，共同在花蓮市○○○○街十號六樓之八乙○○租屋處，以將大龍炮（材質為硬
    紙筒，直徑五公分，高十二點二公分，厚０點三公分，內裝有火藥，外露長約四
    公分之爆引）纏繞一段電氣短路發火裝置之銅絲（代用電雷管），並連接二條電
    線，以膠帶黏貼牢固，與電瓶、機車遙控器組合後，再以保麗龍盒包裝之方法，
    先後連續製造具有殺傷力之爆裂物三枚（起訴書誤載為二枚）。嗣與「阿友」及
    年約二十餘歲、綽號「萬仔」之「阿友」友人，攜其中一枚至花蓮縣豐濱鄉○○
    ○路山區內試爆成功，於回程途中，「阿友」告知曾與花蓮縣光復鄉○○路五十
    三號「香格里拉」卡拉ＯＫ店原負責人甲○○有糾紛，欲將爆裂物置於該店以恐
    嚇甲○○交付財物，乙○○竟亦另起恐嚇取財之犯意而與「萬仔」附和之，三人
    於八十九年一月八日十九時許，由「阿友」駕駛自用小客車搭載乙○○、「萬仔
    」至該店附近，由「萬仔」下車將一枚爆裂物置於該店門口後，三人迅即離去，
    同日二十時許，為接手經營該店之徐珍源發現報警處理，經警引爆而未釀成災害
    。乙○○等三人離去後，自八十九年一月九日起，由乙○○在花蓮市、光復鄉、
    鳳林鎮○○里○○○里○路旁公共電話，多次撥打甲○○住處電話000000
    0號及甲○○所經營之東美旅社電話0000000號，自稱姓溫，向甲○○恫
    稱：香格里拉卡拉ＯＫ店之爆裂物係伊兄弟所放置，伊兄弟因犯案逃亡需經費，
    如不付款，家中發生事故，伊無法協助處理，伊已在東美旅社一、二、三樓放置
    爆裂物等語，恐嚇甲○○速將新臺幣（下同）九萬元匯入不知情之鍾佳惠（乙○
    ○之女）所開立郵政儲金匯業局基隆支局帳號0000000號帳戶內，惟甲○
    ○並未匯款而未遂。甲○○於接獲恐嚇電話後報警處理，經警監聽上揭二支電話
    ，認乙○○涉有重嫌，於八十九年一月二十日十五時十分許，持搜索票在花蓮市
    ○○○○街十號六樓之八搜索查獲，扣得被告所製造上揭三枚爆裂物中之最後一
    枚（業經鑑識機構拆解）、被告所有供製造爆物所用之器材、工具一批、尚未寄
    出之要求甲○○匯款之恐嚇信函一封等物（均詳如附表所示）。
二、案經花蓮縣警察局鳳林分局報請臺灣花蓮地方法院檢察署檢察官偵查起訴。
        理  由
一、右揭事實，迭據被告乙○○於警訊、檢察官偵查及本院審理時坦承不諱，核與被
    害人甲○○及證人張雅妍、林砥中、徐珍源、鍾佳惠指證之情節相符，被告雖辯
    稱係遭「阿友」之逼迫始為本件犯行云云，惟查被告犯罪時年四十四歲，已有相
    當社會歷練，且其前犯懲治盜匪條例、妨害自由等罪甫經假釋出獄，則其對製造
    爆裂物、恐嚇取財係應受刑事處罰之犯罪行為，當亦知之甚稔，若謂其如此輕易
    即遭二十餘歲人之逼迫而為犯罪行為，殊難想像。再被告自八十八年十月間製造
    爆裂物以迄八十九年一月八日在香格里拉卡拉ＯＫ店放置爆裂物，前後長達三個
    月，如其確受人逼迫，自可於此期間內隨時報警處理，乃竟毫無自保舉動，寧非
    怪異？此顯然悖於常情，所辯殊無可採。此外復有如附表所示之物、通訊監察譯
    文、照片等在卷可佐，而被告製造之物件經送內政部警政署刑事警察局鑑驗結果
    ，認具破壞性與殺傷力，屬槍砲彈藥刀械管制條例所列管之爆裂物，有該局八十
    九年二月二日刑偵五字第一三一０八號爆炸（裂）物鑑驗處理通知書一紙附卷可
    稽，事證明確，被告犯行洵堪認定。
二、核被告所為，係犯槍砲彈藥刀械管制條例第七條第一項之未經許可製造爆裂物罪
    、刑法第三百四十六條第三項、第一項之恐嚇取財未遂罪。被告就製造爆裂物部
    分，與「阿友」有犯意聯絡及行為分擔，就恐嚇取財部分，與「阿友」、「萬仔
    」有犯意聯絡及行為分擔，均應論以共同正犯。被告製造後持有爆裂物之低度行
    為，應為製造爆裂物之高度行為吸收，不另論罪。被告先後製造爆裂物三枚，時
    間緊接，所犯罪名相同，顯係基於概括犯意為之，應依連續犯規定論以一罪，並
    就法定本刑為有期徒刑及罰金部分加重其刑，至法定本刑為死刑、無期徒刑部分
    ，依法不得加重。被告雖不止一次撥打電話予甲○○，惟其迭次去電之行為，無
    非欲達最終之得財目的，應僅成立一個恐嚇取財未遂罪（最高法院十九年上字第
    二０一三號判例參照）。被告係於製造三枚爆裂物並完成其中一枚之試爆後，始
    與「阿友」共謀恐嚇甲○○交付財物，業據其供明在卷，且查無事證足認被告與
    「阿友」於製造爆裂物之初即存有用以恐嚇甲○○之犯罪意圖，被告恐嚇取財顯
    係另行起意，是其所犯上開二罪間，犯意各別，行為互殊，罪名互異，應分論併
    罰（最高法院二十九年上字第一五二七號判例參照），公訴人認該二罪間有方法
    結果之牽連關係應從一重處斷云云，容有誤會。被告已著手於恐嚇取財之行為，
    然因甲○○未匯款而未遂，爰依刑法第二十六條前段之規定減輕其刑。爰審酌被
    告已有前科，素行不佳，其甫於八十八年九月二十七日假釋，有臺灣花蓮地方法
    院檢察署刑案資料查註紀錄表在卷可參，並經被告自承在卷，其於次月即再為本
    件犯行，顯見其不知悛悔，其以爆裂物恐嚇他人交付財物，犯罪手段惡劣，將爆
    裂物置於公眾得出入之卡拉ＯＫ店門前，如不慎引爆，極易釀成公共危險，潛在
    之危害非小，並斟酌其智識程度及犯罪後坦承犯行，態度尚佳等一切情狀，量處
    如主文所示之刑，並定其應執行刑暨就罰金刑部分諭知易服勞役之折算標準。末
    查扣案如附表所示之物（其中編號四之大龍炮一枚業經鑑識機構拆解，已非違禁
    物，（最高法院八十五年臺上字第四三九六號判決參照），惟仍不失為被告所有
    供犯罪所用之物）均為被告所有供製造爆裂物所用之器材、工具，編號二十二之
    恐嚇信一封為被告書寫後預備寄交甲○○，惟尚未寄出即為警查獲，業據其供明
    在卷，均依刑法第三十八條第一項第二款規定沒收之。至扣案記事簿一本，為被
    告私人雜項事務之記載，與本件犯行無涉，自不得沒收，附此敘明。
三、查現行槍砲彈藥刀械管制條例第十九條第一項固有應於刑之執行完畢或赦免後，
    令入勞動處所，強制工作三年之規定，然此規定因不問對行為人有無預防矯治其
    社會危險之必要性，一律宣付強制工作三年，限制其中不具社會危險性之受處分
    人之身體、自由部分，其所採措施與所欲達成預防矯治之目的及所需程度，不合
    憲法第二十三條所定之比例原則，業經大法官會議第四百七十一號解釋宣告不予
    適用。本件被告係以市售之大龍炮、電瓶、遙控器組製而成爆裂物，即俗稱土製
    炸彈，而大龍炮所含火藥為黑色火藥，其爆炸威力有限，本件爆裂物鑑驗結果雖
    認具殺傷力，然應不若以黃色火藥製成之爆裂物或其他軍用制式炸彈之深具殺傷
    力及破壞力而得對社會造成強大危險性所得比擬，且其於製造完成後始另起恐嚇
    取財之犯意，亦非屬嚴重職業性製造爆裂物之犯罪者，另其假釋後在花蓮市○○
    路四六０號「阿嬤燻臘肉店」從事外送工作，業據證人即其嫂黃秋妹於警訊中陳
    明在卷，堪認其亦非無工作觀念或無正常工作而犯罪者，故本院認無依該條項之
    規定宣告強制工作之必要。
據上論斷，應依刑事訴訟法第二百九十九條第一項前段，槍砲彈藥刀械管制條例第七
條第一項，刑法第十一條前段、第二十八條、第五十六條、第三百四十六條第三項、
第一項、第二十六條前段、第五十一條第五款、第四十二條第二項、第三十八條第一
項第二款，罰金罰鍰提高標準條例第一條前段、第二條，判決如主文。
本案經檢察官李子春到庭執行職務。
中      華      民      國    八十九    年      十      月    二十七    日
                                臺灣花蓮地方法院刑事庭
                                    法  官  陳文通
附  表
編  號  物  品  名  稱  數   量   備              註
  一      電瓶           二只
  二      遙控器         四只
  三      大龍炮         一顆     即送刑事警察局鑑定編號１之大龍炮。
  四      大龍炮         一顆     即送刑事警察局鑑定編號２之大龍炮，業經鑑
                                  識機構拆解，包含銅絲一段、電線二條、黃色
                              膠帶、黑色膠帶。
  五      保麗龍         一盒
  六      引信           二條
  七      牛皮紙         十一張
  八      保麗龍         五片
  九      剪刀           二支
  十      尖嘴鉗         一支
  十一    美工刀         一支
  十二    尺             一支
  十三    烙熔槍         一支
  十四    鋸子           一支
  十五    一字起子       二支
  十六    十字起字       二支
  十七    玻璃罐         一只
  十八    膠帶           三只
  十九    水管           三只
  二十    布手套         五隻
  二十一  塑膠手套       三隻
  二十二  恐嚇信函       一封     內容為要求甲○○在一月十日中午前匯款至指
                                  定之鍾佳惠帳戶，附於警卷第五十四頁。
右正本證明與原本無異。
如對本判決不服，應於送達後十日內，向本院提出上訴狀。（應抄附繕本）告訴人或
被害人如對於本判決不服者，應具備理由請求檢察官上訴，其上訴期間之計算係以檢
察官收受判決正本之日期為準。
                                    法院書記官
中      華      民      國    八十九    年      十一    月      二      日
附錄本判決論罪之法律條文：
刑法第三百四十六條第三項、第一項：
意圖為自己或第三人不法之所有，以恐嚇使人將本人或第三人之物交付者，處六月以
上五年以下有期徒刑，得併科一千元以下罰金。
以前項方法得財產上不法之利益或使第三人得之者，亦同
前二項之未遂犯，罰之。
槍砲彈藥刀械管制條例第七條第一項：
未經許可製造、販賣或運輸火砲、肩射武器、機關槍、衝鋒槍、卡柄槍、自動步槍、
普通步槍、馬槍、手槍或各類砲彈、炸彈、爆裂物者，處死刑、無期徒刑或七年以上
有期徒刑；處徒刑者，併科新臺幣三千萬元以下罰金。


司法院資訊處製作；財團法人民間司法改革基金會備份。
